臺灣高等法院刑事裁定
110年度抗字第879號
抗  告  人
即  受刑人  謝吉益




上列抗告人因聲請定其應執行刑案件，不服臺灣新北地方法院中
華民國110年3月5日裁定（110年度聲字第618號），提起抗告，
本院裁定如下：
    主  文
抗告駁回。                                              
    理  由
一、原裁定意旨略以：抗告人即受刑人謝吉益因犯妨害自由等罪
    ，先後經判決確定如原裁定附表所示。茲檢察官依受刑人之
    請求聲請定其應執行之刑，經核尚無不合，自應予准許。爰
    依刑事訴訟法第477條第1項，刑法第50條第2項、第53條、
    第51條第5款，裁定應執行有期徒刑十一月等語。
二、抗告意旨略以：數罪併罰有二裁判以上定應執行之刑之案件
    ，法院所為刑之酌定，固屬於自由裁量事項，然仍應受內部
    界限、外部界限，及限制加重原則，兼衡罪責相當及特別預
    防之刑罰目的，學者主張在累進遞減原則上，宜予各刑相加
    後酌減三分之一以上，又毒品成癮係戕害自身健康，然數罪
    併罰所定之執行刑僅寬減數月，致施用毒品者之刑期反而較
    長，可見數罪併罰對施用毒品者嚴重失衡且有違公平比例原
    則。請撤銷原裁定，並考量受刑人犯罪時間之密接性及個人
    情狀，給予悔過自新機會，另予最有利於受刑人之裁定云云
    。
三、經查：
  ㈠按數罪併罰，分別宣告多數有期徒刑者，於各刑中之最長期
    以上，各刑合併之刑期以下，定其刑期，但不得逾三十年，
    刑法第51條第5款定有明文。乃因刑罰之科處，應以行為人
    之責任為基礎，考量人之生命有限，刑罰對被告造成之痛苦
    程度，係以刑度增加而生加乘效果，而非等比方式增加，如
    以實質累加方式執行，刑責恐將偏重過苛，不符現代刑事政
    策及刑罰之社會功能，故透過定應執行刑程序，採限制加重
    原則，授權法官綜合斟酌被告犯罪行為之不法與罪責程度、
    各罪彼此間之關聯性（例如數罪犯罪時間、空間、各行為所
    侵害法益之專屬性或同一性、數罪對法益侵害之加重效應等
    ）、數罪所反應被告人格特性與傾向、對被告施以矯正之必
    要性等，妥適裁量最終具體應實現之刑罰，以符罪責相當之
    要求。因此，法院於酌定執行刑時，應體察法律恤刑之目的
    ，為妥適之裁量，俾符合實質平等原則，否則有悖於公平正
    義，即有裁量權行使不當之違失。又數罪併罰之定應執行之
    刑，係出於刑罰經濟與責罰相當之考量，並非予以犯罪行為
    人或受刑人不當之利益，為一種特別的量刑過程，相較於刑
    法第57條所定科刑時應審酌之事項係對一般犯罪行為之裁量
    ，定應執行刑之宣告，乃對犯罪行為人本身及所犯各罪之總
    檢視，除應考量行為人所犯數罪反應出之人格特性，並應權
    衡審酌行為人之責任與整體刑法目的及相關刑事政策，在量
    刑權之法律拘束性原則下，依刑法第51條第5款之規定，採
    限制加重原則，以宣告各刑中之最長期為下限，各刑合併之
    刑期為上限，但最長不得逾三十年，資為量刑自由裁量權之
    外部界限，並應受法秩序理念規範之比例原則、平等原則、
    責罰相當原則、重複評價禁止原則等自由裁量權之內部抽象
    價值要求界限之支配，使以輕重得宜，罰當其責，俾符合法
    律授與裁量權之目的，以區別數罪併罰與單純數罪之不同，
    兼顧刑罰衡平原則（最高法院100年度台上字第21號、105年
    度台抗字第715號裁判要旨參照）。末按執行刑之量定，係
    事實審法院自由裁量之職權，倘其所酌定之執行刑，並未違
    背刑法第51條各款或刑事訴訟法第370條第3項等所定之方法
    或範圍（即法律之外部性界限），亦無明顯違背公平、比例
    原則或整體法律秩序之理念及法律規範之目的（即法律之內
    部性界限）者，即不得任意指為違法或不當（最高法院108
    年度台抗字第89號裁判要旨參照）。
  ㈡受刑人所犯如原裁定附表所示各罪，先後經原審法院判決確
    定在案，此有各該判決、被告全國前案紀錄表可稽，嗣經受
    刑人請求檢察官聲請定其應執行之刑，原審法院經審核卷證
    結果，認其聲請為正當，依刑事訴訟法第477條第1項，刑法
    第50條第2項、第53條、第51條第5款等規定，裁定其應執行
    刑為有期徒刑十一月。其所定應執行刑分別係各宣告刑中刑
    期最長之有期徒刑七月以上，各宣告刑合併之刑期總和有期
    徒刑一年二月，並參酌受刑人所犯原裁定附表編號1、2定其
    應執行刑有期徒刑九月，獲減有期徒刑二月之利益以下之範
    圍內，經核並未逾越刑法第51條第5款之界限，且符合量刑
    裁量之外部性界限及內部性界限，亦無明顯過重而違背比例
    原則或公平正義之情形，核無違誤。抗告意旨指摘原裁定有
    違公平比例原則、數罪併罰對施用毒品者已嚴重失衡、且未
    考量時間之密接性及個人情狀云云。惟原裁定衡酌受刑人如
    原裁定「附表編號1、2所示之罪，均係犯施用毒品罪，其犯
    罪之種類、動機、目的、手段相似，另所侵害者均非具有不
    可替代性、不可回復性之個人法益，堪認其責任非難重複之
    程度較高，應於定應執行刑時予以充分斟酌，並適當反映於
    所定刑度，俾符罪刑相當原則」而定其應執行之刑。則原審
    已審酌受刑人所犯施用毒品罪之非難程度、各罪違法情節及
    刑法量刑公平正義理念等情，況對比前定宣告刑及應執行刑
    之總和，亦有所減輕，抗告意旨指摘原裁定未顧及比例原則
    、平等原則、刑罰相當原則、重複評價禁止原則等各項有利
    因素云云，要非可採。至抗告意旨另主張數罪併罰宜予各刑
    相加後酌減三分之一以上云云，無非其個人主觀意見，無從
    憑採。是抗告意旨係就原審定應執行刑裁量權之適法行使，
    徒憑己意而為指摘，核其抗告為無理由，應予駁回。
據上論斷，依刑事訴訟法第412條，裁定如主文。
中　　華　　民　　國　　110 　年　　7 　　月　　22　　日
                  刑事第八庭    審判長法　官  陳世宗
                                      法　官  周明鴻
                                      法　官  呂寧莉
以上正本證明與原本無異。
不得再抗告。
                                      書記官  蔡慧娟
中　　華　　民　　國　　110 　年　　7 　　月　　22　　日